臺灣臺中地方法院刑事判決
110年度交易字第1138號
公  訴  人  臺灣臺中地方檢察署檢察官
被      告  劉玥娥


上列被告因過失傷害案件，經檢察官提起公訴（110年度偵字第8
582號），本院判決如下：
    主    文
劉玥娥犯過失傷害罪，處拘役肆拾伍日，如易科罰金，以新臺幣
壹仟元折算壹日。
    犯罪事實
一、劉玥娥考領有普通小型車駕駛執照，於民國109年8月7日下
    午5時29分許（起訴書誤載為下午5時32分許），駕駛車牌號
    碼00-0000號自用小客車（下稱甲車），沿臺中市新社區中
    正街由石岡豐勢路往五福臨門神木方向（起訴書誤載為由東
    往西方向）行駛，行至中正街53號前時，本應注意在設有禁
    止迴車標誌或劃有分向限制線，禁止超車線、禁止變換車道
    線之路段，不得迴車；分向限制線，用以劃分路面成雙向車
    道，禁止車輛跨越行駛，並不得迴轉，而依當時天候晴、日
    間自然光線，柏油路面乾燥、無缺陷、無障礙物、視距良好
    等情，並無不能注意之情事，竟疏未注意及此，貿然由道路
    外起駛進入車道，並跨越分向限制線往左迴車。適王天立騎
    乘車牌號碼000-0000號普通重型機車（下稱乙車），沿臺中
    市新社區中正街同向行駛至該處，亦疏未注意車前狀況，雙
    方閃避不及發生碰撞，致王天立人車倒地，並受有左側上臂
    、左側眼瞼及眼周圍撕裂傷、雙側膝部擦傷、雙手擦傷及頭
    部挫傷之傷害。劉玥娥於肇事後，對於有偵查犯罪權限之公
    務員尚未發覺之犯罪，主動向據報前往現場處理之警員自首
    肇事而接受裁判。
二、案經王天立訴由臺中市政府警察局東勢分局報告臺灣臺中地
    方檢察署檢察官偵查起訴。
    理    由
一、本判決下述所引用被告劉玥娥以外之人於審判外之供述證據
    ，均經本院於審判時當庭直接提示而為合法調查，檢察官及
    被告均同意作為證據（見本院卷第35頁），而本院審酌上開
    供述證據資料製作時之情況，並無不當取供或證明力明顯過
    低之瑕疵，認以之作為證據應屬適當，依刑事訴訟法第159
    條之5 規定，認均具有證據能力。而本案所引用之其餘非供
    述證據，並無證據證明係實施刑事訴訟程序之公務員違背法
    定程序所取得，依刑事訴訟法第158條之4反面解釋，應認均
    具有證據能力，併此敘明。
二、認定犯罪事實所憑證據及理由
  ㈠上開犯罪事實，業據被告於本院審理中坦承不諱（見本院卷
    第33頁、第39頁），核與告訴人王天立於警詢及偵查中之指
    訴大致相符（見偵卷第29頁至第33頁、第118頁），並有員
    警職務報告（見偵卷第17頁）、被告之駕照資料（見偵卷第
    103頁）、衛生福利部豐原醫院109年8月7日診斷證明書（見
    偵卷第41頁）、臺中市政府警察局東勢分局道路交通事故現
    場圖、調查報告表㈠、㈡、事故補充資料表（見偵卷第51頁至
    第55頁、第89頁）、事故現場蒐證及車損照片、現場監視器
    錄影畫面翻拍照片、本院勘驗筆錄（見偵卷第67頁至第87頁
    、第93頁至第95頁、本院卷第34頁）在卷可佐，足認被告上
    開自白與事實相符，堪以採信。
  ㈡次按分向限制線，用以劃分路面成雙向車道，禁止車輛跨越
    行駛，並不得迴轉；在設有禁止迴車標誌或劃有分向限制線
    ，禁止超車線、禁止變換車道線之路段，不得迴車，道路交
    通標誌標線號誌設置規則第165條第1項、道路交通安全規則
    第106條第2款分別定有明文。被告既考領有普通小型車駕駛
    執照，有被告之駕照資料在卷可證（見偵卷第103頁），對
    上開規定自難諉為不知。且案發當時天候晴、日間自然光線
    ，柏油路面乾燥、無缺陷、無障礙物、視距良好等情，並無
    不能注意之情事，被告竟疏未注意，貿然跨越分向限制線向
    左迴車，肇致本案事故發生，是被告對本事故之發生自有過
    失，要無疑義，卷附臺中市車輛行車事故鑑定委員會中市車
    鑑0000000案鑑定意見書、臺中市車輛行車事故鑑定覆議委
    員會覆議字第0000000案覆議意見書（見偵卷第47頁至第48
    頁、第141頁至第142頁）亦同此認定。且被告之過失行為與
    告訴人所受傷害結果間，具有相當因果關係甚明。
  ㈢再按汽車行駛時，駕駛人應注意車前狀況及兩車並行之間隔
    ，並隨時採取必要之安全措施，道路交通安全規則第94條第
    3項前段定有明文。經本院當庭勘驗案發時之現場監視器錄
    影畫面，勘驗結果略以：
　⒈於監視器畫面時間109年8月7日下午5時28分43秒許，被告駕
    駛甲車右轉進入畫面右側上方，沿中正街由石岡豐勢路往五
    福臨門神木方向行駛，行駛至畫面中間偏左後，即倒車至路
    旁，甲車車身與中正街垂直。
　⒉於下午5時29分9秒許，甲車向前切入中正街，並跨越道路分
    向限制線向左迴車，同時告訴人騎乘乙車右轉進入畫面右側
    ，沿中正街由石岡豐勢路往五福臨門神木方向行駛，甲車正
    於迴轉途中，甲車車身已跨越分向限制線。
　⒊於下午5時29分13秒許，甲車左側車身與乙車車頭發生碰撞，
    乙車人車倒地，甲車則繼續向前行駛至路旁停靠，隨後被告
    下車至告訴人身旁，並蹲下查看告訴人狀況。而於甲車迴轉
    至兩車碰撞期間，該路段均無其他車輛或行人通過。
　　上開情形，有本院勘驗筆錄在卷可佐（見本院卷第34頁），
    依上開勘驗結果，復參以卷附監視器錄影畫面翻拍照片（見
    偵卷第93頁至第95頁），可知告訴人騎乘乙車至肇事地點時
    ，被告駕駛之甲車正向左迴轉，且甲車車身已橫越中正街，
    斯時甲車及乙車仍有相當距離，甲車及乙車間復無任何遮蔽
    視線之障礙物，告訴人面對此情況，卻仍向前行駛，致閃避
    不及而與甲車發生碰撞，佐以告訴人於警詢中陳稱：我直到
    撞到後才發覺被告駕駛之車輛等語（見偵卷第59頁）；於偵
    查中則陳稱：我右轉駛至本案肇事路段後，來不及反應就被
    撞了等語（見偵卷第118頁），足認告訴人當時亦有未注意
    車前狀況之過失，是告訴人於本件車禍事故之發生，容有過
    失存在。至臺中市車輛行車事故鑑定委員會及臺中市車輛行
    車事故鑑定覆議委員會固均認為告訴人並無肇事因素，而與
    本院所得結論不同，有上開鑑定意見書及覆議意見書在卷可
    佐（見偵卷第47頁至第48頁、第141頁至第142頁）。惟按鑑
    定機關所為鑑定，雖足為證據資料之一種，惟其證明力如何
    ，法院仍得本於職權予以判斷，不受鑑定結論之拘束（最高
    法院99年度台上字第6293號判決意旨參照），本院已依卷存
    證據，詳細說明本院之判斷之所以異於鑑定結論之理由，揆
    諸前開說明，即不受鑑定結論之拘束。公訴意旨未論及告訴
    人之過失部分，爰由本院逕予補充，惟此與被告過失責任有
    無之認定要無影響，並不能因此解免被告過失之責任，併此
    敘明。
　㈣綜上所述，本案事證明確，被告犯行堪以認定，應依法論科
    。　
三、論罪科刑
  ㈠核被告所為，係犯刑法第284條前段之過失傷害罪。
  ㈡被告於肇事後，在未有偵查犯罪職權之警察知悉前，不逃避
    接受裁判，並於警方到場處理時，表明其為肇事駕駛等情，
    有臺中市政府警察局道路交通事故肇事人自首情形紀錄表在
    卷足憑（見偵卷第97頁），且被告向警方自首後，於其後偵
    查、本院審理程序，皆依傳喚到庭接受裁判，自符合刑法第
    62條前段得減輕其刑規定，爰參酌本案案發情節及其犯後態
    度等一切情狀，依刑法第62條前段規定減輕其刑。
  ㈢爰以行為人之責任為基礎，審酌被告參與道路交通，自應確
    實遵守交通規則以維護自身及其他用路人之安全，其駕駛自
    用小客車行駛上路，貿然跨越分向限制線迴車，致與告訴人
    騎乘之乙車發生碰撞，告訴人因而受有前揭傷害之犯罪情節
    ；並斟酌被告就本案車禍事故之過失程度、告訴人亦與有過
    失等情，及被告坦承犯行，但因雙方就賠償金額之差距過大
    ，致未能成立調解之犯後態度，此經被告於本院陳述明確（
    見本院卷第33頁）；兼衡其智識程度及家庭經濟生活狀況（
    見本院卷第39頁）等一切情狀，量處如主文所示之刑，並諭
    知易科罰金之折算標準。
據上論斷，應依刑事訴訟法第299條第1 項前段，刑法第284條前
段、第62條前段、第41條第1項前段，刑法施行法第1條之1第1 
項，判決如主文。
本案經檢察官林宏昌提起公訴，檢察官陳君瑜到庭執行職務。
中　　華　　民　　國　　110 　年　　10　　月　　19　　日
                  刑事第五庭    法  官  黃世誠
以上正本證明與原本無異。
如不服本判決應於收受送達後20日內向本院提出上訴書狀，並應
敘述具體理由；其未敘述上訴之理由者，應於上訴期間屆滿後20
日內向本院補提理由書（均須按他造當事人之人數附繕本）「切
勿逕送上級法院」。
告訴人或被害人如不服判決，應備理由具狀向檢察官請求上訴，
上訴期間之計算，以檢察官收受判決正本之日起算。
　　　　                        書記官  張捷菡
中　　華　　民　　國　　110 　年　　10　　月　　19　　日

附錄論罪科刑法條
中華民國刑法第284條
因過失傷害人者，處1年以下有期徒刑、拘役或10萬元以下罰金
；致重傷者，處3年以下有期徒刑、拘役或30萬元以下罰金。